臺灣臺北地方法院民事判決
109年度訴字第1404號
原      告  心拓原力有限公司

法定代理人  田汝淇  
訴訟代理人  陳冠甫律師
            林撰澂  
被      告  台灣葡萄子傳媒科技股份有限公司

法定代理人  陳佑祥  
訴訟代理人  成介之律師                    
複  代理人  潘建儒律師
上列當事人間請求履行契約事件，本院於民國110年3月3日言詞
辯論終結，判決如下：
    主  文
被告應給付原告新臺幣壹佰零玖萬玖仟零參拾參元，及自民國一
百零八年十二月十日起至清償日止，按週年利率百分之五計算之
利息。
原告其餘之訴駁回。
訴訟費用由被告負擔百分之八十六，餘由原告負擔。
本判決第一項於原告以新臺幣參拾陸萬陸仟元供擔保後，得假執
行；但被告如以新臺幣壹佰零玖萬玖仟零參拾參元為原告預供擔
保，得免為假執行。
原告其餘假執行之聲請駁回。
　　事實及理由
壹、程序方面
　　按訴狀送達後，原告不得將原訴變更或追加他訴。但有下列
    各款情形之一者，不在此限：三、擴張或減縮應受判決事項
    之聲明者，民事訴訟法第255條第1項第3款定有明文。查原
    告原起訴請求被告給付新臺幣（下同）159萬1,604元，及自
    起訴狀繕本送達翌日起至清償日止按週年利率5%計算之利息
    ，嗣將請求之金額改為127萬5,764元，核屬縮減應受判決事
    項之聲明，依前揭規定，應予准許。
貳、實體方面
一、原告主張：伊於民國107年4月1日與被告簽訂視頻網路授權
    傳播獨家合作協定（下稱107年契約），由伊獨家授權被告
    於全球影音網站、無線網路端上播出伊旗下NYONYOTV妞妞TV
    （下稱主頻道）、NYONYO日常實況（下稱副頻道）所出品之
    節目內容，授權期間自107年1月1日起至108年3月31日止，
    並由被告收取影音網站所給付之收益後，再依契約約定之收
    益分配比例將收益交付予伊。嗣因兩造合作順利，伊遂於10
    8年7月13日再與被告簽訂視頻網路授權傳播獨家合作協定（
    下稱108年契約），繼續獨家授權被告播出主、副頻道所出
    品之節目內容，又依108年契約第5條約定，被告應按月將主
    頻道收益之90%、副頻道之全部收益給付予伊。惟被告於108
    年年中起即未給付收益，尚積欠伊108年7、8、9月之主頻道
    收益及同年8、9月之副頻道收益（下合稱系爭收益）合計11
    7萬5,764元。又伊因被告積欠上開收益之違約行為，支出律
    師費10萬元，依108年契約第6條第1項之約定，伊得向被告
    請求賠償。爰以起訴狀繕本之送達，對被告為終止108年契
    約之意思表示，並依108年契約第5條第1項、第2項、第6條
    第1項之約定為請求等語。並聲明：㈠被告應給付伊127萬5,7
    64元，及自起訴狀繕本送達翌日起至清償日止，按週年利率
    5%計算之利息。㈡願供擔保，請准宣告假執行。
二、被告則以：伊不爭執尚積欠原告系爭收益及108年契約於108
    年12月9日起訴狀繕本送達伊時終止，惟原告所請求之律師
    費10萬元性質上屬損害賠償總額預定性之違約金，數額顯然
    過高應酌減至5萬元。又原告已於108年9月12日收回主、副
    頻道並自行向影音網站收取全部收益，依108年契約第5條之
    約定，原告應將108年9月12日至108年契約終止時之108年12
    月9日間，主頻道收益之10%合計美元5,752.954元給付予伊
    。另依兩造於107年6月21日簽訂之動畫節目合作合約書（下
    稱動畫合約）第4條之約定，伊就原告製作之「妞妞上學趣
    」節目（下稱系爭節目）有2分之1之著作權，原告應給付伊
    108年契約終止前之將系爭節目收益之2分之1合計美元5,752
    .954元，並應自108年契約終止後按月給付伊美元1,500元，
    惟原告並未給付，伊得依民法第184條第1項前段及第179條
    之規定向原告請求。爰以上開債權對原告之本件請求主張抵
    銷等語，資為抗辯。並聲明：㈠原告之訴及假執行之聲請均
    駁回。㈡如受不利之判決，願供擔保請准宣告免為假執行。
三、兩造不爭執事項（見本院卷第280至281頁，並經酌為文字修
    正如下）：
　㈠兩造先後於107年4月1日及108年7月13日簽訂107年契約、108
    年契約。
  ㈡兩造另於107年6月21日簽訂動畫合約。
  ㈢依108年契約第5條約定，被告尚積欠原告主副頻道收益合計1
    17萬5,764元（即108年7月1日至9月30日之主頻道收益及108
    年8月1日至9月30日副頻道收益）；原告因此支出律師費10
    萬元。
  ㈣108年契約業經原告於108年12月9日終止。
四、得心證之理由
　　原告主張被告應依108年契約第5條第1項、第2項、第6條第1
    項之約定給付其127萬5,764元，為被告所拒，並以前揭情詞
    置辯，茲就本件之爭點及本院之判斷分述如下：
  ㈠原告請求賠償律師費之性質？被告就該律師費所為之抗辯，
    是否有據？
　1.按當事人得約定當事人得約定債務人於債務不履行時，應支
    付違約金；違約金，除當事人另有訂定外，視為因不履行而
    生損害之賠償總額。其約定如債務人不於適當時期或不依適
    當方法履行債務時，即須支付違約金者，債權人除得請求履
    行債務外，違約金視為因不於適當時期或不依適當方法履行
    債務所生損害之賠償總額，民法第250條第1、2項雖有明文
    。惟違約金之客體，通常多約定以金錢充之，且損害賠償總
    額預定性違約金，係如有債務不履行情事發生，債權人不待
    舉證證明其損害係因債務不履行所致及損害賠償數額之多寡
    ，均得按約定之違約金，請求債務人支付。
　2.被告雖抗辯原告所請求10萬元律師費屬損害賠償總額預定性
    違約金，顯然過高，應減至5萬元云云（見本院卷第281頁）
    。惟細繹108年契約第6條第1項約定：「任何一方違反本協
    定約定事實即構成該方違約；除本協定另有規定外，違約方
    應向非違約方承擔違約責任，補償非違約方因而實際及可能
    承受或遭致的所有損失、責任、賠償金或費用（包括但不限
    於律師費）。」（見本院卷第35頁），非僅無關於違約金之
    任何文字，且未有違約方於違約時應支付他方一定數額之約
    定，依上說明，實難認兩造於訂約之時，有以該約定作為損
    害賠償總額預定性違約金之意思，核其文義，應僅是損害賠
    償範圍之約定，被告上開抗辯，於法無據。是以，被告既未
    依108年契約第5條約定給付收益分配予原告，顯然違約，又
    不爭執原告因被告之違約而支出律師費10萬元（見不爭執事
    項㈢），依108年契約第6條第1項約定，原告自得請求被告給
    付該10萬元律師費。　
　㈡被告所為抵銷抗辯，是否有據？如於法有據，其得抵銷之數
    額為何？
　1.按二人互負債務，而其給付種類相同，並均屆清償期者，各
    得以其債務，與他方之債務，互為抵銷。但依債之性質不能
    抵銷或依當事人之特約不得抵銷者，不在此限。抵銷，應以
    意思表示，向他方為之。其相互間債之關係，溯及最初得為
    抵銷時，按照抵銷數額而消滅，民法第334條第1項、第335
    條第1項定有明文。惟所謂債務之抵銷，以雙方當事人互負
    債務為必須具備之要件，若一方並未對他方負有債務，則根
    本上即無抵銷之可言。
　2.原告主張其對被告之系爭收益債權已屆清償期等語。查：兩
    造不爭執被告依108年契約第5條第1項之約定尚積欠原告系
    爭收益合計117萬5,764元，已如前述，又依108年契約第5條
    第2項：「收益分成將在每月乙方（即被告）收到甲方（即
    原告）發票後次月15號前（遇假日延後）將甲方應得收益計
    入甲方收入帳戶」之約定（見本院卷第35頁），堪認被告應
    於每月15日前將前月原告應得之收益分成給付予原告，又原
    告請求給付收益分成之最末月為108年9月，至遲於108年10
    月15日被告之給付義務均已屆清償期，是原告於108年11月1
    8日起訴請求被告給付系爭收益，即屬有理。
　3.被告辯稱原告應依108年契約第5條之約定給付應分配之主頻
    道收益，另應依民法第184條第1項前段及第179條之規定賠
    償或返還系爭節目收益，並據以為抵銷（見本院卷第119、1
    46、112頁）。
　⑴依108年契約第5條之約定所生債權而為抵銷部分：
　　被告辯稱原告收回頻道後自行收取全部收益，應依108年契
    約第5條約定分配10分之1之收益等語。查：
　①原告於108年9月12日即將主、副頻道收回自行項影音網站收
    取全部收益等節，為原告所不爭（見本院卷第205頁），108
    年契約業經原告於108年12月9日終止，亦如不爭執事項㈣所
    示，雖堪信為真。惟108年契約第5條第1項約定：「......
    主頻道部分：甲乙雙方按照每月9:1比例分帳，即甲方（即
    原告）獲得收益的90%，乙方（即被告）獲得收益的10%；副
    頻道部分：甲乙雙方按照每月9:1比例分帳，即甲方獲得收
    益的90%，乙方獲得收益的10%，乙方所獲得副頻道收益10%
    全數回饋甲方......」（見本院卷第35頁），原告於108年9
    月12日收回頻道至108年12月9日108年契約終止時止之契約
    有效期間，自仍受該契約之拘束，而應依該約定將此期間之
    主頻道收益之10%分配予被告。又兩造雖未約定原告給付該
    收益分配之期限，依民法第315條規定，被告既得隨時向原
    告請求，則被告於109年4月24日向原告主張抵銷時（見本院
    卷第112頁），亦同時含有向原告請求給付之意，上開收益
    分配債權於此時已屆清償期。
　②另依原告所提被告未爭執形式真正之主頻道108年9月至12月
    收益收入細目表計算，原告於108年9月12日至12月9日間主
    頻道之收益總額為美元5萬7,529.54元（見本院卷第221至22
    7頁，各月份收益數額詳見附表一），被告亦同意以該數額
    計算抵銷數額（見本院卷第274、282頁），故原告應給付予
    被告之收益數額為美元5,752.954元（計算式：美元5萬7,52
    9.54元×10%=美元5,752.954元），且兩造均同意以本院依職
    權查詢之臺灣銀行108年9月至12月匯率資料所載各該月份即
    期賣出匯率之平均數換算原告各該月份應給付予被告之收益
    數額（見本院卷第231至238、第242頁），本院依上開數額
    及計算方式計算被告所得抵銷之債權數額為17萬6,731元（
    計算方式詳附表一，小數點以下四捨五入）。
　③是以，被告以依108年契約第5條之約定所生債權17萬6,731元
    為抵銷，於法有據。
　⑵依民法第184條第1項前段及第179條之規定所生債權而為抵銷
    部分：
　　被告辯稱依動畫合約第4條之約定，其對系爭節目有2分之1
    之著作權，原告將系爭節目於頻道播放，卻未分配2分之1收
    益，其得依民法第184條第1項前段及第179條之規定請求原
    告給付該2分之1收益，並據以抵銷云云。查：
　①依動畫合約第4條第1項：「雙方同意本節目拍攝完成後所產
    生之版權及其本節目衍生之物料（例如週邊商品等）之全世
    界一切永久性權益概歸雙方共有（包括但不限於本節目劇本
    、視聽著作、音樂著作、美術著作等之著作人格權及著作財
    產權及其他有關本節目的一切權益，無論是現有或將來才衍
    生出來的一切相關著作等。）」之約定（見本院卷第124頁
    ），兩造係共有系爭節目之著作權；又依動畫合約第1條第4
    項：「合作內容......甲方（即被告）每集播出頻道：甲方
    所屬頻道每集優先於全球首播一個月。乙方（即原告）每集
    播出頻道：乙方所屬Youtube及FB。（僅限週更）」、第4條
    第2項：「雙方同意本節目於甲方所屬之頻道，包括但不限
    於LUVE TV可以免費的、永久有效的、不可撤銷的、獨家首
    播、在全球範圍內對本節目進行公開播送及公開傳輸。」等
    約定（見本院卷第123、124頁），足見兩造就如何使用收益
    系爭節目之著作權，已於動畫合約中有所約定。是原告如依
    上開約定，將系爭節目上架於原告之主、副頻道，自屬合法
    利用系爭節目之著作權，尚難認有何不法侵害被告就系爭節
    目享有之著作權，且被告亦未說明並舉證原告有何違反動畫
    合約約定利用系爭節目著作權之情事，自無從依民法第184
    條第1項前段之規定向原告請求賠償系爭節目之2分之1收益
    。另兩造既已約定將系爭節目上架於各自所屬頻道，堪認兩
    造就系爭節目已約定各自使用收益，原告享有系爭節目上架
    於其主、負頻道所生之收益，乃有法律上原因，核無不當得
    利可言，被告依民法第179條之規定請求原告返還系爭節目
    之2分之1收益，亦非可採。
　②是以，被告對原告既無民法第184條第1項前段及第179條之規
    定所生之債權，依上說明，其所為抵銷抗辯，自屬無據。　
　4.綜上所述，被告得以其對原告依系爭契約第5條第1項所定收
    益分配17萬6,731元，與原告請求之系爭收益（117萬5,764
    元）為抵銷（見本院卷第282頁），故原告得依108年契約第
    5條第1項、第2項約定請求被告給付99萬9,033元（收益分配
    ），另得依108年契約第6條第1項約定請求被告給付10萬元
    （律師費）。　　　　
五、從而，原告依108年契約第5條第1項、第2項及第6條第1項約
    定，請求被告給付109萬9,033元（即99萬9,033元+10萬元）
    ，及自起訴狀繕本送達翌日即108年12月10日（見本院卷第2
    80頁）起至清償日止，按週年利率5%計算之利息，為有理由
    ，應予准許；逾此範圍之請求，則無理由，應予駁回。
六、兩造陳明願供擔保，聲請宣告假執行及免為假執行，經核均
    於法相合，爰就原告勝訴部分分別酌定相當之擔保宣告之；
    至原告敗訴部分，其訴既經駁回，其假執行之聲請亦失所附
    麗，應併予駁回。
七、本件事證已臻明確，兩造其餘主張、攻擊防禦方法及所援用
    之證據，經核於本件判決結果無影響，爰不逐一論列，併此
    敘明。
八、訴訟費用負擔之依據：民事訴訟法第79條。
中　　華　　民　　國　　110 　年　　3 　　月　　24　　日
                  民事第六庭  審判長法　官　許純芳
　　　　　　　　　
　　　　　　　　　　　　　　　　　　法　官　汪曉君
　　　　　　　　　
　　　　　　　　　　　　　　　　　　法　官　許柏彥
以上正本係照原本作成。
如對本判決上訴，須於判決送達後20日內向本院提出上訴狀。如
委任律師提起上訴者，應一併繳納上訴審裁判費。
中　　華　　民　　國　　110 　年　　3 　　月　　26　　日
                                    書記官　林佳慧